臺灣高雄地方法院刑事判決　　　　　　　99年度易字第2391號
公　訴　人　臺灣高雄地方法院檢察署檢察官
被　　　告　盧姵蓁
上列被告因詐欺案件，經檢察官提起公訴（99年度偵緝字第2282
、2283號）及移送併辦(99年度偵字第9376號)，嗣被告於本院準
備程序進行中，就被訴事實為有罪之陳述，經告知簡式審判程序
之旨，並聽取當事人之意見後，本院合議庭裁定進行簡式審判程
序，判決如下：
    主  文
盧姵蓁幫助犯詐欺取財罪，處拘役伍拾伍日，如易科罰金，以新
臺幣壹仟元折算壹日。
    事  實
一、盧姵蓁可預見依一般常情，取得他人存款帳戶常與財產犯罪
    有密切關聯，不法份子經常利用他人存款帳戶存摺、提款卡
    及密碼等物以轉帳方式，取得他人財物並藉此躲避追查，竟
    仍基於縱使自己所交付之帳戶存摺、提款卡及密碼、印章遭
    犯罪集團利用為詐欺取財之工具，亦不違其本意之幫助詐欺
    取財之不確定故意，於民國98年間某日，在桃園縣龜山鄉○
    ○路251巷8 號住處附近之萊爾富便利商店外，以1本帳戶新
    臺幣(下同) 3,000元之代價，將其在中華郵政股份有限公司
    中研院郵局（下稱郵局）所申辦局、帳號 0000000-0000000
    號及玉山銀行桃園分行帳號0000000000000號之2家帳戶存摺
    、印章、提款卡及密碼等物，交付真實姓名年籍不詳綽號「
    阿信」之成年男子使用。嗣該綽號「阿信」之成年男子所屬
    詐騙集團成年成員取得上開帳戶後，即共同意圖為自己不法
    之所有，基於詐欺取財之犯意聯絡，分別為下列行為：
  (一)於 99年1月2日晚間7時49分許，在不詳地點，以電話聯絡吳
    伊婷，佯稱因購物設定分期有誤，需至自動櫃員機操作取消
    分期設定乙情，致吳伊婷陷於錯誤，依指示分別於99年1月2
    日晚間 8時27分許、9時24分許、9時28分許，在新竹市○○
    街339 號全家便利商店內台新銀行ATM 自動櫃員機前，各轉
    帳29,989元至上開盧姵蓁所有之郵局帳戶內、及47,000元、
    1, 000元至上開盧姵蓁所有玉山銀行桃園分行帳戶內，隨遭
    提領。
  (二)於 99年1月2日晚間8時40分許，在不詳地點，以電話聯絡鍾
    孟如，佯稱因購物設定分期有誤，需至自動櫃員機操作取消
    分期設定乙情，致鍾孟如陷於錯誤，先後於99年1月2日晚間
    9時5分許及9時26 分許，在臺北市○○區○○路全家超商內
    之台新銀行ATM 自動櫃員機前，轉帳2 筆各29,912元、
    20,872 元 ，合計共50,784元至上開盧姵蓁所有之郵局帳戶
    內，隨遭提領。
  (三)於 99年1月2日晚間6時49分許，在不詳地點，以電話聯絡許
    鈞筑，佯稱因購物設定分期有誤，需至自動櫃員機操作取消
    分期設定乙情，致許鈞筑陷於錯誤，依指示於99年1月2日晚
    間8時53分許，在臺北市○○區○○路1段360巷8號玉山銀行
    ATM自動櫃員機前，轉帳 59,000元至上開盧姵蓁所有之玉山
    銀行桃園分行帳戶內，旋遭提領一空。
  (四)嗣經吳伊婷、鍾孟如、許鈞筑 3人發覺事有蹊蹺，報警處理
    ，始知受騙。
二、案經鍾孟如訴由臺北市政府警察局南港分局報告臺灣士林地
    方法院檢察署檢察官呈請臺灣高等法院檢察署檢察長核轉臺
    灣高雄地方法院檢察署檢察官偵查起訴及許鈞筑訴由桃園縣
    政府警察局桃園分局報告臺灣桃園地方法院檢察署檢察官偵
    查移送併案審理。
    理  由
壹、程序部分：
    本件被告盧姵蓁所犯為死刑、無期徒刑或最輕本刑為 3年以
    上有期徒刑以外之罪，其於準備程序就被訴事實為有罪之陳
    述，經本院告知簡式審判程序之旨，並聽取其與公訴人意見
    後，認無不得或不宜改依簡式審判程序進行之處，爰依刑事
    訴訟法第 273條之1第1項，裁定本件改行簡式審判程序，合
    先敘明。又本件卷內之人證、物證、書證等各項證據，依同
    法第273條之2規定，不受第159條第1項、第161條之2、第16
    1條之3、第163條之1及第164條至第170條規定之限制，依法
    均有證據能力，同先敘明。
貳、實體部分：
一、上揭犯罪事實，業據被告於本院訊問及審理中坦承不諱（見
    本院易字卷第61至62頁、第73至74頁、第81頁），核與證人
    即告訴人鍾孟如、許鈞筑、被害人吳伊婷於警詢中之證述相
    符(見臺灣士林地方法院99年度偵字第3860號卷第 7至9頁，
    臺灣士林地方法院99年度偵字第3859號卷第 7至10頁，臺灣
    桃園地方法院檢察署99年度偵字第9376號卷第7至8頁) ，此
    外，復有被害人吳伊婷所提出之玉山銀行存款機交易明細表
    3 張、告訴人鍾孟如所提出之臺新銀行自動櫃員機交易明細
    表2張、郵局盧姵蓁之個人基本資料及客戶歷史交易清單1份
    、玉山銀行盧姵蓁之客戶資料表、開戶申請書及交易明細表
    各1 份、臺北市政府警察局內湖分局內湖派出所受理詐騙帳
    戶通報警示簡便格式表、受理各類案件紀錄表、報案三聯單
    、內政部警政署反詐騙諮詢專線紀錄表各 1份、玉山銀行桃
    園分行99年12月6日玉山桃園字第0991203004號函1份在卷可
    佐(見臺灣桃園地方法院檢察署99年度偵字第9376號卷第9至
    13頁，臺灣士林地方法院99年度偵字第3860號卷第10頁、第
    16至31頁，臺灣士林地方法院99年度偵字第3859號卷第11至
    12頁、第20至48頁，本院易字卷第15頁) ，足認被告出於任
    意性之自白與事實相符。本案事證明確，被告犯行堪以認定
    ，應予依法論科。
二、按刑法上之幫助犯，係對於犯罪與正犯有共同之認識，而以
    幫助之意思，對於正犯資以助力，而未參與實施犯罪之行為
    者而言（最高法院88年度台上字第1270號判決要旨參照）。
    是以，如未參與實施犯罪構成要件之行為，且係出於幫助之
    意思提供助力，即屬幫助犯，而非共同正犯。查被告將其以
    個人名義申辦之上開帳戶之存摺、提款卡、密碼及其印章等
    物，提供予真實姓名年籍不詳之詐騙集團成年成員用以詐騙
    被害人吳伊婷、鍾孟如、許鈞筑等3人，致渠等3人陷於錯誤
    而詐得金錢，係基於幫助該成員用以詐騙他人財物之犯意，
    而未參與詐欺取財之構成要件行為。從而，上開詐欺集團成
    員施以詐術，使被害人陷於錯誤而為匯款，係犯刑法第 339
    條第1項之詐欺取財罪。核被告所為，則犯刑法第30條第1項
    前段、第339條第1項之幫助詐欺取財罪。被告係基於單一犯
    罪決意，同時交付上開2本帳戶之存摺、提款卡、密碼、印
    章供詐欺集團成年成員使用，此據被告於審理中供承明確(
    見本院易字卷第61頁) ，核屬事實上一行為。被告以一幫助
    行為，提供上開2帳戶幫助他人先後遂行3次詐欺取財犯行，
    為一行為觸犯數罪名，係同種想像競合犯，應依刑法第55條
    規定論以一幫助詐欺罪。再被告基於幫助之意思，為非屬詐
    欺取財之構成要件行為，為幫助犯，爰依刑法第 30條第2項
    之規定，按正犯之刑減輕之。至於聲請移送併辦部分之犯罪
    事實，雖未據檢察官起訴，然其中告訴人許鈞筑遭詐騙金錢
    部分，因與本案起訴部分具想像競合之裁判上 1罪關係，為
    同一案件，本院自得併予審究，附此敘明。
三、爰審酌被告恣意提供個人帳戶供犯罪集團使用，助長財產犯
    罪之風氣，徒增犯罪偵查之困難程度，增加被害人尋求救濟
    之困難，並擾亂金融交易往來秩序，危害社會正常交易安全
    ，所為實屬不該；惟念及其犯後猶能坦承犯行，態度尚佳，
    並考量其因缺錢繳房租，因而交付上開帳戶以換取金錢報酬
    之犯罪動機，以及犯罪之手段、情節，暨其幫助詐欺集團成
    年成員共詐得財物價值為 187,773元等一切情狀，量處如主
    文所示之刑，並斟酌其教育程度為高職肄業、目前無業等情
    ( 見本院卷第83至84頁) ，諭知如主文所示易科罰金之折算
    標準，以資懲儆。
據上論斷，應依刑事訴訟法第273條之1第1項、第 273條之2、第
299條第1項前段，刑法第339條第1項，第30條第1項前段、第2項
、第55條、第41條第1項前段，刑法施行法第 1條之1第1項、第2
項前段，判決如主文。
本案經檢察官劉慕珊到庭執行職務。
中    華    民    國  100    年    5    月     10    日
                   刑事第十四庭    法  官  謝琬萍
如不服本判決應於收受送達後10日內向本院提出上訴書狀，並應
敘述具體理由；如未敘述上訴理由者，應於上訴期間屆滿後20日
內向本院補提理由書（均須按他造當事人之人數附繕本）「切勿
逕送上級法院」。
中    華    民    國   100    年    5     月    10    日
                                   書記官  陳玉娥
附錄本案論罪科刑法條：
中華民國刑法第339條
意圖為自己或第三人不法之所有，以詐術使人將本人或第三人之
物交付者，處5年以下有期徒刑、拘役或科或併科1千元以下罰金
。
以前項方法得財產上不法之利益或使第三人得之者，亦同。
前二項之未遂犯罰之。